【裁判字號】    99,審訴,1976
【裁判日期】    990629
【裁判案由】    毒品危害防制條例
【裁判全文】
臺灣高雄地方法院刑事判決            99年度審訴字第1976號
公  訴  人  臺灣高雄地方法院檢察署檢察官
被      告  甲○○
上列被告因違反毒品危害防制條例案件，經檢察官提起公訴（99
年度毒偵字第1704號、99年度毒偵字第2923號），被告於本院準
備程序進行中，為有罪之陳述，經本院合議庭裁定由受命法官獨
任改依簡式審判程序審理，並判決如下：
    主  文
甲○○施用第一級毒品，共貳罪，均累犯，各處有期徒刑壹年。
應執行有期徒刑壹年拾月。
    事  實
一、甲○○前因施用毒品案件，經本院裁定送觀察勒戒後，認有
    繼續施用毒品之傾向，再經本院以民國88年度毒聲字第6781
    號裁定令入戒治處所施以強制戒治，嗣經本院以89年度毒聲
    字第1541號裁定停止戒治付保護管束，於89年3 月7 日停止
    戒治而出所，於89年9 月16日視為執行完畢，並經臺灣高雄
    地方法院檢察署檢察官於89年10月14日以89年度戒毒偵字第
    1076號不起訴處分確定。復於上開強制戒治執行完畢後5 年
    內之91年間，因施用毒品犯行，經本院裁定令入戒治處所施
    以強制戒治，復經本院分別裁定停止戒治、撤銷停止戒治，
    ，於93年1 月9 日因法律修正報結出所，而未執行完畢。上
    開施用毒品犯行，經臺灣高等法院高雄分院以92年度上訴字
    第250 號判決判處有期徒刑1 年確定，於93年12月31日縮刑
    期滿執行完畢。復於94年間，因再犯施用毒品案件，經本院
    以94年度訴字第2123號、95年度簡上字第44號判決，分別判
    處有期徒刑1 年、6 月確定，嗣經本院以95年度聲字第1864
    號裁定應執行有期徒刑1 年5 月確定，於96年3 月15日縮刑
    期滿執行完畢。復於96年間，因再犯施用毒品案件，經本院
    以96年度訴字第4050號、97年度審訴字第1851號判決，分別
    判處有期徒刑7 月、5 月、8 月確定，嗣經本院以97年度審
    聲字第3468號裁定應執行有期徒刑1 年5 月確定，於98年5
    月10日縮刑期滿執行完畢。猶不知戒絕毒癮，明知海洛因係
    毒品危害防制條例第2 條第2 項第1 款所明定之第一級毒品
    ，不得持有、施用，竟於上開施用毒品犯行執行完畢後5 年
    內，復基於施用第一級毒品海洛因之犯意，（一）於98年10
    月29日某時，在高雄市○○路某處廁所內，以將海洛因摻入
    香菸內，再點燃吸食煙霧之方式，施用第一級毒品海洛因1
    次。嗣於98年10月30日下午5 時30分許，在高雄市○○區○
    ○路321 號前，因另案通緝為警緝獲，經得其同意採集尿液
    送驗，檢驗結果呈嗎啡陽性反應。（二）於99年3 月22日上
    午11時許，在前揭處所，以前揭方式，施用第一級毒品海洛
    因1 次。嗣於99年3 月24日下午5 時10分許，因其為列管毒
    品人口，經警通知前往警局，並得其同意採集尿液送驗，檢
    驗結果呈嗎啡陽性反應，而知上情。
二、案經高雄市政府警察局三民第二分局及鼓山分局移送臺灣高
    雄地方法院檢察署檢察官偵查起訴。
    理  由
一、本件被告甲○○所犯係死刑、無期徒刑、最輕本刑為3 年以
    上有期徒刑以外之罪，其於準備程序中，就被訴事實為有罪
    之陳述，經本院告知簡式審判程序之旨，並聽取檢察官及被
    告之意見後，合議庭裁定由受命法官獨任進行簡式審判程序
    ，合先敘明。
二、上開事實，業據被告於偵訊及本院審理時坦承不諱（見偵二
    卷第18頁、本院審訴字第1976號卷第24頁、第2192號卷第23
    頁）。且經警2 次採集其尿液送高雄市立凱旋醫院檢驗結果
    ，被告尿液均呈嗎啡陽性反應，有高雄市政府警察局三民二
    分局偵辦毒品案件嫌疑人尿液採證代碼對照表、高雄市政府
    警察局鼓山分局99年查獲毒品案件嫌疑人尿液代碼- 姓名對
    照登記表、高雄市立凱旋醫院濫用藥物尿液檢驗報告2 份可
    稽（見警一卷第4 至6 頁、警二卷第16至17頁）。爰審酌：
    （一）氣相層析質譜儀（GC／MS）乃目前就藥物篩檢結果必
    須進一步確認時最常採用之確認方法，因此在良好的操作條
    件之下，以氣相層析質譜儀作藥物及其代謝物之定性及定量
    分析，幾乎不會有偽陽性反應產生，業經行政院國軍退除役
    官兵輔導委員會台北榮民總醫院於83年4 月7 日以（83）北
    總內字第03059 號函示明確。（二）海洛因係嗎啡經化學合
    成之半人工合成品，毒性倍於嗎啡，其經吸食或施打入人體
    ，經新陳代謝作用又分解成嗎啡，故海洛因在進入人體後，
    均以嗎啡型態排於尿液中，故於吸食或施打海洛因者尿液中
    ，可檢出嗎啡陽性反應，業經憲兵司令部80年5 月7 日以（
    80）鑑驗字第1746號函示明確。從而，被告尿液經以氣相層
    析質譜儀鑑驗後，結果均呈嗎啡陽性反應，已如前述，是依
    前開函示意旨，被告自白核與事實相符。
三、按毒品危害防制條例於92年7 月9 日修正公布，自93年1 月
    9 日施行，其中第20條、第23條將施用毒品之刑事處遇程序
    ，區分為「初犯」及「5 年內再犯」、「5 年後再犯」。依
    其立法理由之說明：「初犯」，經觀察、勒戒或強制戒治後
    ，應為不起訴處分或不付審理之裁定；經觀察、勒戒或強制
    戒治執行完畢釋放後，「5 年內再犯」者，因其再犯率甚高
    ，原實施之觀察、勒戒及強制戒治既已無法收其實效，爰依
    法追訴或裁定交付審理。至於經觀察、勒戒或強制戒治執行
    完畢釋放後，「5 年後再犯」者，前所實施之觀察、勒戒或
    強制戒治已足以遮斷其施用毒品之毒癮，為期自新及協助其
    斷除毒癮，仍適用「初犯」規定，先經觀察、勒戒或強制戒
    治之程序。從而依修正後之規定，僅限於「初犯」及「5 年
    後再犯」二種情形，始應先經觀察、勒戒或強制戒治程序。
    倘被告於5 年內已再犯，經依法追訴處罰，縱其第3 次（或
    第3 次以上）再度施用毒品之時間，在初犯經觀察、勒戒或
    強制戒治執行完畢釋放5 年以後，已不合於「5 年後再犯」
    之規定，且因已於「5 年內再犯」，顯見其再犯率甚高，原
    實施觀察、勒戒或強制戒治，已無法收其實效，即應依該條
    例第10條處罰（最高法院95年5 月9 日95年度第7 次刑事庭
    會議決議參照）。查被告前因施用毒品案件，經本院裁定送
    觀察勒戒後，認有繼續施用毒品之傾向，再經本院以88年度
    毒聲字第6781號裁定令入戒治處所施以強制戒治，嗣經本院
    以89年度毒聲字第1541號裁定停止戒治付保護管束，於89年
    3 月7 日停止戒治而出所，於89年9 月16日視為執行完畢，
    並經臺灣高雄地方法院檢察署檢察官於89年10月14日以89年
    度戒毒偵字第1076號不起訴處分確定。復於上開強制戒治執
    行完畢後5 年內之91年間，因施用毒品案件，經臺灣高等法
    院高雄分院以92年度上訴字第250 號判決判處有期徒刑1 年
    確定之事實，有臺灣高等法院被告前案紀錄表在卷可憑。是
    被告雖係於上開強制戒治執行完畢釋放5 年後再犯本案2 罪
    ，然其前次所犯臺灣高等法院高雄分院92年度上訴字第250
    號施用毒品案件，係在上開強制戒治執行完畢後5 年內所為
    ，而屬「5 年內再犯」之情形，依最高法院上開決議之意旨
    ，被告本件2 次施用海洛因之犯行，均應依法論科。從而，
    本案事證明確，被告犯行，堪予認定。
四、核被告所為，均係犯毒品危害防制條例第10條第1 項之施用
    第一級毒品罪。被告持有第一級毒品之行為，均已為其後施
    用之高度行為所吸收，不另論罪。被告所犯上開2 次施用第
    一級毒品罪，犯意各別、行為互殊，應分論併罰。又被告曾
    因如事實欄所示犯行，經法院判決如事實欄所示罪刑確定，
    於98年5 月10日縮刑期滿執行完畢之事實，有前開前案紀錄
    表可佐，是其5 年以內故意再犯本件有期徒刑以上之2 罪，
    均為累犯，各應依刑法第47條第1 項規定加重其刑。爰審酌
    被告前經強制戒治、有期徒刑執行完畢，猶不思戒除毒癮，
    顯見其並無堅定戒癮之意志，惟念其行為尚未危害他人及其
    犯後終能坦承犯行，態度尚可等一切情狀，分別量處如主文
    所示之刑，並依檢察官之請求，為被告定應執行之刑為有期
    徒刑1 年10月，以資警惕。
據上論斷，應依刑事訴訟法第273 條之1 第1 項、第299 條第1
項前段，毒品危害防制條例第10條第1 項，刑法第11條前段、第
47條第1 項、第51條第5 款，判決如主文。
本案經檢察官乙○○到庭執行職務。
中    華    民    國    99    年     6    月    29    日
                  刑事第十庭  法  官  方錦源
以上正本證明與原本無異。
如不服本判決應於收受本判決後10日內向本院提出上訴書狀，並
應敘述具體理由，如未敘述上訴理由者，應於上訴期間屆滿後20
日內補提理由書狀於本院（均須按他造當事人之人數附繕本）「
切勿逕送上級法院」。
中    華    民    國    99    年     6    月    29    日
                              書記官  黃勤涵
附錄條文：
毒品危害防制條例第10條第1 項：
施用第一級毒品者，處6 月以上5 年以下有期徒刑。

司法院資訊處製作；財團法人民間司法改革基金會備份。
